臺灣臺北地方法院刑事判決　　　　　　　　94年度易字第55號
公 訴 人　臺灣臺北地方法院檢察署檢察官
被　　告　丙○○
　　　　　　　　　五樓
上列被告因詐欺案件，經檢察官聲請簡易判決處刑（九十三年度
偵字第一五八九○號、第二○五四六號），本院受理後（九十四
年簡字第三十七號）改適用通常程序審理，被告於準備程序中為
有罪之陳述，經本院合議庭裁定行簡式審判程序，判決如下：
    主  文
丙○○幫助連續意圖為自己不法之所有，以詐術使人將本人之物
交付，處有期徒刑月，如易科罰金，以佰元折算壹日。
    事  實
一、丙○○因經濟拮据，亟需款項，於民國九十二年九月初見中
    國時報、自由時報分類廣告欄內刊登徵租銀行帳戶之廣告，
    即撥打其上電話與真實年籍不詳自稱「陳先生」之成年男子
    聯絡，其預見提供己有金融機構帳戶之存摺、印章及提款卡
    ，可供詐欺集團利用作為詐騙工具，竟仍不違其本意，而基
    於幫助詐欺之犯意，於九十二年九月四日在臺新國際商業銀
    行（下稱臺新銀行）和平分行，開立帳號為0000000
    0000000號之存款帳戶，同年九月八日在聯邦商業銀
    行（下稱聯邦銀行）公館分行開立帳號為00000000
    0000號之存款帳戶，並於同年九月初某日（即開立上揭
    帳戶後之數日），依「陳先生」之指示，至臺北市○○○路
    上之南門市場旁某家咖啡廳內，將上揭預先開設之存款帳戶
    之存摺、印章、提款卡及帳戶密碼，以每筆帳戶資料新臺幣
    （下同）一千元租一個月之代價，出租予真實年籍均不詳由
    成年人所組成之詐欺集團中有犯意聯絡之「陳先生」，以供
    該詐欺集團使用。旋該詐欺犯罪集團人員收受前開存摺、金
    融卡、印章及密碼後，即基於詐欺之概括犯意，於九十二年
    九月十九日下午二時許撥接乙○○○位於臺北市○○區○○
    路三十七巷十一號四樓住處電話，並自稱係郵局人員，佯稱
    有老人年金未領，如欲領取可至銀行或郵局自動櫃員機操作
    轉帳撥付，乙○○○誤信其言，而陷於錯誤，於同日下午二
    時二十八分許，使用臺北市○○路○段三六○巷十五號前臺
    灣中小企業銀行之自動櫃員機，自其個人銀行帳戶內，轉帳
    匯款四萬元至丙○○在臺新銀和平分行開立之上揭帳戶內；
    再於九十二年九月二十三日上午九時三十分許撥接甲○○持
    用之0000000000號行動電話，自稱係問卷調查人
    員，佯稱甲○○已抽中該公司所辦活動之貳獎，須加入基金
    會員，並匯款後始可領獎，甲○○亦誤信為真，而陷於錯誤
    ，於同日下午一時十七分許，使用臺中縣潭子鄉○○路○段
    一二三號對面華南商業銀行之自動櫃員機，自其個人銀行帳
    戶內，將十萬元以轉帳方式匯至丙○○在聯邦銀行公館分行
    開立上揭帳戶內，該犯罪集團再委由「車手」以金融卡或轉
    帳之方式將前揭帳戶內之款項領出，丙○○以此方式幫助該
    犯罪集團以詐術取得他人財物。嗣乙○○○、甲○○因發現
    所有帳戶內存款銳減，始知受騙報警循線查知上情。
二、案經乙○○○、甲○○訴由臺北市政府警察局大安分局、高
    雄市政府警察局三民第一分局移送臺灣臺北地方法院檢察署
    檢察官偵查聲請簡易判決處刑，本院改適用簡式審判程序審
    理。
    理  由
一、訊據被告丙○○對於上揭幫助詐欺之犯行坦承不諱，核與告
    訴人乙○○○、甲○○指述情節相符，並有臺灣中小企業銀
    行自動櫃員機交易紀錄、臺新銀行九十二年十二月八日台新
    作集字第九二七五四二號函及所附個人基本資料查詢表、往
    來印鑑資料卡、開戶申請書、立約定書人簽名表、臺幣存款
    歷史交易明細查詢表、華南銀行自動櫃員機交易明細表、臺
    灣大哥大基本資料查詢、聯邦銀行公館分行九十二年十月十
    五日聯公館字第○一三三號函及所附存款印鑑卡、未登摺帳
    項查詢清單各一紙附卷可稽，是被告自白與事實相符，事證
    明確，犯行堪以認定，應依法論科。
二、按刑法上之幫助犯，係對於犯罪與正犯有共同之認識，而以
    幫助之意思，對於正犯資以助力，而未參與實施犯罪之行為
    者而言（最高法院七十五年度台上字第一五○九號、八十四
    年度台上字第五九九八號、第六四七五號、八十八年度台上
    字第一二七○號判決亦同此意旨）。是以，如未參與實施犯
    罪構成要件之行為，且係出於幫助之意思提供助力，即屬幫
    助犯，而非共同正犯。本件被告基於幫助之犯意，提供銀行
    帳戶存摺、印鑑章、金融卡予「陳先生」所屬犯罪集團，由
    該犯罪集團，以詐術使告訴人陷於錯誤，而匯款至被告所提
    供之銀行帳戶，再經不詳之「車手」提領，並無證據證明被
    告有參與詐欺犯行之構成要件行為。核其所為係幫助犯刑法
    第三百三十九條第一項詐欺取財罪。被告幫助他人犯前開罪
    名，爰依刑法第三十條第二項之規定，按正犯之刑減輕之。
    聲請書就被告前揭犯罪事實論涉連續幫助犯行，惟卻於犯罪
    事實載：「於不詳時間，將上開二家銀行之帳戶存摺、開戶
    印章及金融卡等，在臺北市○○○路或羅斯福路南門市場旁
    之咖啡廳內，以新臺幣一千元一個月之代價出租予『陳先生
    』」等內容，然被告係在同一時間、同一地點，以一個幫助
    之行為，將二家帳戶資料，出租予「陳先生」，業據被告供
    明在卷，核與偵查中之供詞相符，檢察官認此一行為，涉犯
    連續幫助詐欺罪嫌，應有未洽，此有最高法院九十三年度台
    上字第五三七一號判決足資參照。爰審酌被告有多次違反麻
    醉藥品管理條例案件之前案紀錄，素行不良，此有臺灣高等
    法院被告全國前案紀錄表足按，提供帳戶供犯罪集團使用，
    所為已影響社會正常經濟交易安全，增加被害人尋求救濟之
    困難，並使詐欺犯罪之追查趨於複雜及其犯罪之動機、目的
    、手段、生活狀況、智識程度暨犯罪後已坦承犯罪，態度良
    好等一切情狀，量處如主文所示之刑，並諭知易科罰金之折
    算標準。至被告將前揭銀行之帳戶存摺、印鑑章、金融卡等
    物品，已交予「陳先生」，至今仍未取回，亦未經扣案，為
    免日後執行困難，爰不為沒收之諭知，附此敘明。
據上論斷，應依刑事訴訟法第四百五十二條、第二百七十三條之
一第一項、第二百九十九條第一項前段，刑法第五十六條、第三
百三十九條第一項、第四十一條第一項、第三十條，罰金罰鍰提
高標準條例第一條前段、第二條，判決如主文。
本案經檢察官陳淑雲到庭執行職務。
中　　華　　民　　國　九十四　　年　三　　月　十一　　日
                  臺灣臺北地方法院刑事第十四庭
                            法  官  王綽光
以上正本證明與原本無異。
如不服本判決，應於判決送達後十日內，向本院提出上訴狀。
　　　　　　　　　　　　　　書記官　蔡梅蓮
中　　華　　民　　國　　九十四　　年　　三　月　十一日
附錄本案論罪科刑法條：
論罪科刑法條全文：
中華民國刑法第三百三十九條
(普通詐欺罪)
意圖為自己或第三人不法之所有，以詐術使人將本人或第三人之物交付者
，處五年以下有期徒刑、拘役或科或併科一千元以下罰金。
以前項方法得財產上不法之利益或使第三人得之者，亦同。
前二項之未遂犯罰之。
